臺灣臺南地方法院刑事判決
108年度訴字第1440號
                                     109年度訴字第1048號
公  訴  人  臺灣臺南地方檢察署檢察官
被      告  洪瑩憲



選任辯護人  江信賢律師
            蔡麗珠律師
            鄭安妤律師
被      告  李政憲





上列被告因詐欺案件，經檢察官提起公訴（107年度偵字第12933
號）及追加起訴（109年度偵緝字第650號），本院判決如下：
    主  文
乙○○犯三人以上共同詐欺取財罪，處有期徒刑壹年。
甲○○犯三人以上共同詐欺取財罪，處有期徒刑壹年伍月。
未扣案之甲○○犯罪所得新臺幣貳拾萬元沒收，於全部或一部不能
沒收或不宜執行沒收時，追徵其價額。
    事  實
一、乙○○、丙○○（另經本院通緝中）、甲○○等3人均明知陳勇儒
    所有車牌號碼000-0000號自用小客車（下稱系爭車輛）係陳
    勇儒於民國105年10月26日23時30分起至27日4時止
　　遭控制行動自由而被迫簽立車輛買賣合約書（陳勇儒售予甲○○）後交付之車輛，並非以合法方式而取得，竟基於3人以
    上共同犯詐欺取財之犯意聯絡，先由乙○○於105年11月13日
    某時許致電其經營中古車買賣之友人戊○○，佯稱：系爭車輛
    係陳勇儒因積欠甲○○債務而用以抵償之權利車，甲○○委託丙○○出售該車云云，致戊○○陷於錯誤，依約於105年11月14日2
    2時許，前往丙○○所經營位於臺南市○○區○○路000號之三富租
    賃行看車，在場之甲○○即出示車輛買賣合約書及系爭車輛之
    行車執照等資料，丙○○、乙○○則保證該車係正當取得之車輛
    ，致戊○○陷於錯誤，誤認系爭車輛係合法取得之車輛，因而
    同意購買，並交付現金新臺幣（下同）41萬元，乙○○、丙○○
    及甲○○即以此方式共同詐得41萬元得逞。
二、案經戊○○訴由臺灣臺南地方檢察署檢察官偵查起訴及追加起
    訴。
    理  由
壹、程序部分：
一、本案以下所引用具傳聞證據性質之供述證據，被告乙○○及其
    辯護人、被告甲○○、檢察官於本院言詞辯論終結前均未爭執
    其證據能力，且本院審酌前開證據作成時之情況及證據取得
    過程等節，並無非出於任意性、不正取供或其他違法不當情
    事，且客觀上亦無顯不可信之情況，復經本院於審判期日就
    上開證據依法進行調查、辯論，是依刑事訴訟法第159條之5
    規定，均有證據能力。
二、本案以下所引用具非供述證據性質之證據資料，均無違反法
    定程序取得之情形，依刑事訴訟法第158條之4規定之反面解
    釋，均應有證據能力。
貳、實體部分：
一、訊據被告乙○○、甲○○於本院審理時均矢口否認有何三人以上
    共同詐欺取財之犯行，並有如下之辯解：
(一)被告乙○○於本院辯稱：我知道陳勇儒有簽署車輛買賣合約書
    ，我不清楚他是不是被強迫的，我跟著去只是去牽陳勇儒的
    車，事情經過我都不知道。戊○○是我高中隔壁班同學跟大學
    同班同學，我打電話給戊○○說有一台債務取回來的車子，他
    有在做權利車的買賣，他說OK，我打電話問被告甲○○說買賣
    如何寫文件，我聯絡戊○○，戊○○就來看車，我不知道打人的
    過程，所以也沒有跟戊○○講云云。
(二)被告乙○○之辯護意旨略謂：
　⒈系爭車輛並非屬於失車，另案妨害自由案件亦無認定屬於財
    產犯罪（並非判決強盜、搶奪或侵占罪），本案起訴書之基
    礎，實與另案妨害自由案件所示均不相符。另案妨害自由案
    件雖認定陳勇儒簽署車輛買賣合約書係出於被告乙○○等人之
    強制行為（被告乙○○仍否認之），惟系爭車輛現實上之占有
    移轉係陳勇儒基於履行契約而交付，與強盜、竊盜、侵占等
    持有移轉之財產犯罪無涉，已經另案妨害自由案件之刑事判
    決認定。依此，系爭車輛不僅非失車，更非陳勇儒非出於已
    意而喪失占有，系爭車輛出售予戊○○後，戊○○並無遭陳勇儒
    依民法第949條請求回復車輛占有之權利瑕疵風險，即無從
    產生財產損害。
　⒉被告乙○○受託代售系爭車輛所檢附之車輛買賣合約書及所告
    知系爭車輛係因原車主欠債所取得之權利車等情均屬事實，
    被告乙○○並無傳達不符現實訊息予戊○○，不具權利瑕疵之系
    爭車輛更無從引發財產損害風險，被告乙○○並無對戊○○施用
    詐術。再者，戊○○以低價取得系爭車輛，是否已將權利車之
    可能瑕疵風險納入價金考量，若此是否仍有財產損害可言。
    又系爭車輛即便客觀上有權利瑕疵可言，亦不代表被告乙○○
    之售車行為即該當刑法上之故意詐欺行為，蓋其並無起訴書
    所稱隱瞞交易資訊之情形。至於起訴書所載被告乙○○再三保
    證該車係正當取得，因被告乙○○於行為時對系爭車輛之權利
    瑕疵欠缺認識，故「正當取得與否」係被告乙○○基於其主觀
    法感情判斷後、行諸於外之表達而已，實不宜無限上綱為故
    意施用詐術行為。
　⒊關於系爭車輛，臺灣高等法院高雄分院108年度訴易字第1號
    民事判決被告乙○○、共犯丙○○應連帶賠償87萬元予陳勇儒確
    定，嗣經臺灣高等法院高雄分院109年度再易字第7號判決駁
    回再審之訴。本案爭點係戊○○主張被告乙○○隱瞞重大交易訊
    息，惟戊○○於告訴狀記載被告乙○○有告知系爭車輛為權利車
    ，即屬無法過戶之車輛，另被告乙○○若已遭前開民事判決認
    定因侵害系爭車輛所有權而須賠償原車主87萬元，則被告乙○○另行售出系爭車輛予戊○○之行為，當然屬於善意第三人保
    護之列，並無任何車輛買賣合約書之意思表示可以撤銷之狀
    態，縱認為屬於盜贓物，原車主亦應依民法第950條規定支
    付價金予戊○○，戊○○並無受損之可能性。
(三)被告甲○○於本院辯稱：我不認為我有詐欺戊○○，我拿到的20
    萬元是我應得的，因為這是我跟陳勇儒的債務問題云云。
二、經查：
(一)被告甲○○、吳立媛與陳勇儒間有投資糾紛，被告甲○○、吳立
    媛認為被陳勇儒詐騙，故欲向陳勇儒索討投資款項。吳立媛
    因得知陳勇儒與其友人王瑋麟在址設高雄市○○區○○路00號之
    大都會網咖店消費，遂於105年10月26日晚上11時30分許，
    與被告甲○○分別聯絡王詠富、被告乙○○、共犯丙○○、陳冠豪
    及3名姓名、年籍不詳之成年男子到場，除吳立媛、被告甲○○、共犯丙○○在店外等候外，其餘進入該網咖店內，由王詠
    富先徒手強取陳勇儒、王瑋麟之行動電話各1支，以防陳勇
    儒、王瑋麟對外聯絡、求救，並恫稱：「我身上背很多案子
    ，沒在怕的」等語，要求陳勇儒、王瑋麟隨同離去，而被告
    乙○○等人則以人數優勢在場包圍陳勇儒、王瑋麟，以形成陳
    勇儒、王瑋麟之心理壓力。陳勇儒、王瑋麟見勢不敵而被迫
    配合。於離開網咖店之過程中，王詠富復又取去陳勇儒之隨
    身包1 個（內有現金不詳及行動電話等物）。陳勇儒、王瑋
    麟與王詠富等人離去網咖店後，旋即遭王詠富、共犯丙○○等
    人駕車強行搭載至址設高雄市○○區○○○路00號之享溫馨KTV店
    內。王詠富、共犯丙○○在上開KTV店之包廂內，共同控制陳
    勇儒行動自由，並以代索被告甲○○、吳立媛2人之投資款項
    ，由共犯丙○○先徒手毆打陳勇儒臉部一拳，復由王詠富持電
    視遙控器、瓶罐、棍棒等物毆打陳勇儒手臂、臀部等部位，
    致陳勇儒受有臉部挫傷併擦傷、頸部扭傷併擦傷、右手右前
    臂及雙下肢挫傷併擦傷、右大腿挫瘀傷、下背部及臀部挫傷
    並擦傷之傷害。被告甲○○、吳立媛則於王詠富毆打陳勇儒之
    過程中到場，並與其他人在場助勢，使陳勇儒因心生畏懼，
    且不堪遭毆，而被迫簽立由共犯丙○○指示被告乙○○拿出之車
    輛買賣合約書1份，將系爭車輛讓渡予甲○○。陳勇儒簽立車
    輛買賣合約書並交予被告乙○○後，王詠富、共犯丙○○、被告
    乙○○即分別駕車搭載陳勇儒、王瑋麟離去享溫馨KTV （王瑋
    麟遭取去之行動電話1支，於離去KTV時取回），而於105年1
    0月27日上午4時許抵達陳勇儒位於高雄市○○區○○○路000 巷0
     號19樓之住處大樓，並由被告乙○○取得陳勇儒交付之系爭
    車輛，除被告甲○○留在現場外，其他人皆陸續散去，陳勇儒
    、王瑋麟遂因此重獲行動自由。再者，被告乙○○、共犯丙○○
    因上開妨害自由案件，均經臺灣高等法院高雄分院以107年
    度上訴字第1288號判決撤銷原判決，均認共同犯剝奪他人行
    動自由罪，並分別判處有期徒刑6月、10月，嗣經被告乙○○
    、共犯丙○○提起上訴，最高法院以109年度台上字第1127號
    判決上訴駁回確定。又被告甲○○因上開妨害自由案件，經臺
    灣高等法院高雄分院以108年度上訴字第478號判決撤銷原判
    決，認共同犯剝奪他人行動自由罪，並分別判處有期徒刑8
    月確定等情，有上開判決書在卷可稽，並經本院調閱臺灣高
    等法院高雄分院107年度上訴字第1288號刑事卷宗核閱無誤
    。
(二)陳勇儒於臺灣高等法院高雄分院107年度上訴字第1288號案
    件審理時，對被告乙○○、共犯丙○○提起刑事附帶民事訴訟，
    經臺灣高等法院高雄分院108年度訴易字第1號民事判決理由
    認定：「原告（陳勇儒）主張丙○○、乙○○與吳立媛等人共同
    限制其行動自由並傷害其身體，致其受有精神上痛苦，以及
    取走隨身包內現金，及迫使其簽立車輛買賣合約書、交付系
    爭車輛而侵害其使用、占有上開物品之權利，依民法第184
    條、第195條規定，請求丙○○、乙○○連帶賠償損害，自屬有
    據。」、「原告因自由權受侵害所生之財產上損害（如被強
    取裝有現金之隨身包、被迫簽立車輛買賣合約書同意讓渡系
    爭車輛、被迫交付系爭車輛），及非財產上損害（如遭毆打
    、剝奪行動自由而遭受精神上之打擊），實與丙○○、乙○○所
    犯妨害自由罪責有關，亦為犯罪事實之一部，自得於刑事訴
    訟程序中提起附帶民事訴訟請求賠償。被告辯稱本院刑事案
    件所認定之犯罪事實不包含侵害財產法益、不包含系爭車輛
    交付云云，要無可採」、「由乙○○取得原告交付之系爭車輛
    ，乙○○車子開走之後就將車子交給甲○○及吳立媛，甲○○於10
    5年11月14日轉賣給車行，目前系爭車輛不在丙○○、乙○○占
    有中，其等亦不知系爭車輛所在何處等情，經乙○○於警詢，
    以及丙○○、乙○○於本院審理中陳述明確（見警一卷第10頁，
    本院卷第27頁、第151頁），足見丙○○、乙○○確實無法返還
    系爭車輛即不能回復原狀。再查，系爭車輛經鑑定於105年1
    0月間之市價為145萬元，此有高雄市汽車商業同業公會108
    年11月18日函在卷可證（見本院卷第121頁），兩造對此鑑
    定金額亦無意見（見本院卷第134頁），則原告請求被告因
    不能回復系爭車輛原狀，故而應以145萬元賠償之，即屬有
    據。」、「至就系爭車輛價值145萬元部分，共同侵權人5人
    之分擔額本應各為29萬元（計算式：145萬元÷5人），而原
    告於本院刑事案件訴訟期間，業與吳立媛、王詠富達成調解
    ，同意無條件拋棄對該2 人關於系爭車輛之返還請求權，惟
    原告對於乙○○與丙○○依法應分擔額部分，並無同時免除之意
    思，業如前述，故就和解金額低於吳立媛、王詠富內部分擔
    額之差額部分，亦因原告之免除而不得再向乙○○與丙○○請求
    。準此，原告本得請求乙○○與丙○○連帶賠償系爭車輛不能回
    復之損害145 萬元，扣除其免除吳立媛、王詠富部分之共計
    58萬元（29萬元×2人），餘額為87萬元，此為原告得向乙○○
    與丙○○請求連帶賠償之金額。」等內容，故判決被告乙○○、
    共犯丙○○就系爭車輛部分應連帶賠償87萬元確定，嗣經被告
    乙○○、共犯丙○○提起再審之訴，經臺灣高等法院高雄分院10
    9年度再易字第7號民事判決再審之訴駁回等情，有前開民事
    判決書附卷可佐。
(三)被告乙○○等3人均知悉系爭車輛並非正當合法取得部分：
　⒈被告甲○○前因與陳勇儒有投資糾紛，認其遭詐騙，欲索回投
    資款項，遂夥同被告乙○○、共犯丙○○等人於105年10月26日
    強迫陳勇儒簽立系爭車輛之車輛買賣合約書，且於27日由被
    告乙○○取得系爭車輛等情，已如前述，顯見被告乙○○等3人
    均已知悉陳勇儒被迫簽立車輛買賣合約書，以及被迫交出系
    爭車輛之情形，被告乙○○等3人對於系爭車輛並非合法正當
    取得乙事即屬知情，故被告乙○○於本院辯稱其不清楚陳勇儒
    係遭強迫云云，被告甲○○於本院辯稱其於陳勇儒簽立車輛買
    賣合約書時並不在場，其不清楚是不是正當手段云云，均無
    可採。又被告乙○○之辯護意旨雖辯稱另案妨害自由案件並未
    認定屬於財產犯罪等語，惟另案業已認定被告乙○○等3人有
    共同參與陳勇儒被迫簽立車輛買賣合約書及被取走系爭車輛
    等情事，而本案所需審究者即係被告乙○○等3人是否明知渠
    等無正當合法取得系爭車輛之情形，仍向戊○○謊稱系爭車輛
    係正當合法取得而詐得購車款項等情，此與另案妨害自由案
    件是否認定被告乙○○等3人構成強盜、搶奪或侵占等財產犯
    罪乙事，仍屬二事，並不足據此為有利被告乙○○之認定。　
　⒉陳勇儒於105年10月26日被迫簽立車輛買賣合約書，且於27日
    被取走系爭車輛後，隨即報警處理，被告甲○○於105年10月2
    7日警詢時，經警詢問：「今(27)日4時05分許警方接獲通報
    稱有男子遭擄，經警方到場（高雄市○○區○○○路000巷0號前
    ）發現你與被害人陳勇儒在現場，陳勇儒向警方供稱你教唆
    多位不明人士於105年10月26日23時30分許至大都會網路咖
    啡廳（高雄市○○區○○路000號）將其強押至享溫馨KTV博愛店
    （高雄市○○區○○○路00號)2樓包廂（包廂號碼不詳）毆打後
    強迫其簽立汽車讓渡書兩份（自小客000-0000、000-0000）
    及取走其身上所有現金（新台幣24000元）、2支手機，然後
    將其帶返家並將我的自小客000-0000開走，經警方在場盤查
    你與被害人陳勇儒隨身攜帶物品時，在你隨身側背包内發現
    被害人陳勇儒指稱遭人強行取走之2支手機並經被害人指認
    該2支手機是其所有無誤，故警方依法將你逮捕並帶返所製
    作筆錄是否正確？」、「陳勇儒指稱他簽汽車讓渡書兩份非
    出自其自願，是遭到威脅所以簽立的，你有無意見？」等問
    題（見偵二卷即107年度偵字第12933號卷第364、365頁），
    顯見被告甲○○於105年10月27日已知陳勇儒曾報警處理，並
    表示其被迫簽立車輛買賣合約書，並遭強取系爭車輛等情事
    ，益徵被告甲○○遲至此時亦應已知悉陳勇儒否認被告乙○○等
    3人有正當合法取得系爭車輛之情形。
(四)被告乙○○等3人對戊○○行使詐欺部分：
　⒈被告乙○○於105年11月13日，在不詳地點，致電戊○○稱：陳勇
    儒因積欠被告甲○○債務，以系爭車輛抵償，被告甲○○欲委託
    共犯丙○○出售該車等語，戊○○遂於105年11月14日22時許抵
    達共犯丙○○經營之三富租賃行看車，當時被告乙○○等3人均
    在場，被告甲○○出示車輛買賣合約書、系爭車輛之行車執照
    等資料，戊○○同意向被告甲○○購買系爭車輛，並交付41萬元
    予共犯丙○○等情，業據被告被告乙○○、甲○○供承在卷，且為
    共犯丙○○於本院所不爭執（見本院108年度訴字第1440號卷
    第81頁），核與證人戊○○於警詢、檢察事務官及本院詢問時
    之證述大致相符，並有系爭車輛之行車執照、車輛買賣合約
    書、汽車讓渡書附卷可佐，是此部分事實，應堪予認定。
　⒉戊○○於106年11月8日對被告乙○○、共犯丙○○、被告甲○○提起
    詐欺取財之刑事告訴，刑事告訴狀略載：被告乙○○等3人基
    於詐欺取財之犯意聯絡，推由被告乙○○於105年11月13日致
    電戊○○，佯稱被告丙○○受被告甲○○之委託出售系爭車輛，系
    爭車輛係陳勇儒積欠被告甲○○債務，因無資力清償而以之抵
    債讓渡給被告甲○○的權利車云云，可讓戊○○看車並議價買賣
    ，戊○○信以為真，遂於105年11月14日22時許相約洽談，被
    告乙○○等3人均向戊○○告以前述說詞内容說明系爭車輛之取
    得過程，並由被告甲○○出示系爭車輛之行車執照及車輛買賣
    合約書，藉此取得戊○○之信任後，再對戊○○表示可以41萬元
    之優惠價格，以權利車買賣方式售予戊○○。實則，系爭車輛
    已由陳勇儒於105年10月27日向監理站通報並註記失竊，系
    爭車輛並非 被 告乙○○等3人所稱係「車主陳勇儒積欠被告
    甲○○債務 ，因無資力清償而以之抵債讓渡給被告甲○○的權
    利車」，戊○○在遭被告乙○○等3人施詐騙之狀況下，認為系
    爭車輛價錢合理，相信被告乙○○等3人之虛構謊言，當場與
    被告甲○○簽署汽車讓渡書，且交付現金41萬元予被告丙○○轉
    交被告甲○○。戊○○將系爭車輛開回新營所經營之中古車行，
    嗣後才查知系爭車輛已於105年10月27日由車主陳勇儒向監
    理站通報並註記失竊等內容，並有戊○○提出之汽車車籍查詢
    資料附卷可參（見偵一卷即106年度他字第5851號卷第3至5
    、13頁）。
　⒊證人戊○○於警詢時證稱：我與被告乙○○是同學也是朋友；被
    告乙○○於105年11月13日打電話告訴我，朋友丙○○受被告甲○○委託出售系爭車輛，並謊稱車主陳勇儒積欠被告甲○○債務
    ，因無力清償而以抵債讓渡給被告甲○○的權利車，可讓我看
    車並議價買賣，我與被告乙○○等3人於105年11月14日22時許
    在共犯丙○○之當鋪内洽談，被告乙○○等3人告訴我上述情形
    說明該車取得過程；我於105年11月15日上網查詢監理站才
    得知陳勇儒已於105年10月27日向警方報案失竊等語（見偵
    一卷第30至31頁）；及於檢察事務官詢問時證稱：被告乙○○
    打電話給我說有一台賓士的權利車要賣，當天就約在共犯丙○○的當舖見面，被告丙○○跟我說這是一台正常的權利車，如
    果買回去有問題可以去找他，車子還他，錢也會還我，當時
    共犯丙○○就叫被告甲○○跟我簽讓渡書，被告乙○○也說這台車
    是正常的，叫我不用擔心，大家都認識10幾年了，有問題再
    找他就好了；被告乙○○打電話給我，說有一台權利車，叫我
    過去估，我到現場後，車子停在門口，被告乙○○帶我去看車
    ，看完車後到裡面與共犯丙○○談，我發現該車有稍微撞到，
    我就與共犯丙○○談價，他說就是這個價格，我問共犯丙○○這
    台車有無問題，他說沒有問題，是他們合法取得，我就拿出
    合約書與被告甲○○簽，被告甲○○有在場，我幾乎沒有與甲○○
    講到話，我就拿錢出來給共犯丙○○，過程中我還有問被告乙○○該車有無問題，被告乙○○也說沒有問題等語（見偵一卷第
    157頁，偵二卷第375頁）。
　⒋證人戊○○於本院審理時證稱：被告乙○○提到這台車是人家欠
    他們錢，他們把它買回來要賣給我；實際上不是失竊車輛沒
    有錯，但是後來了解起來不是正常取得；讓渡書所載「並保
    證該車不是贓物」，這是制式合約；我對贓車的定義應該是
    被不是車主偷牽走才叫贓車，AB車應該也算，因為他偷了別
    人的車，然後借屍還魂之後變一台新車，其他不法手段取得
    的車也算贓車；陳勇儒在另案判決被認為遭逼簽車輛買賣合
    約書後被取走系爭車輛，也算贓車，如果我知道是這方式取
    得，我不會收這台車，我連買都不會買，連考慮都不會考慮
    ，我會買是因為當場的人都跟我再三保證這台車沒問題，主
    要講話的是共犯丙○○，被告乙○○有跟我保證這台車沒問題，
    他們兩個都說沒問題，我是基於與被告乙○○為10幾年朋友，
    信賴他，他們又保證這台車沒問題，我才願意買；那時候我
    問起來這台車有41萬元的行情，我最主要是考量到我買回來
    賣不賣得掉，我覺得我買41萬元回來，我有把握把它賣掉，
    另案民事判決鑑定的145萬元是要能正常過戶沒有貸款的情
    況之下，這台會變成權利車是因為車主他還有貸款，沒辦法
    去跟銀行做結清，我們再用權利車的方式把它買回來做買賣
    ；我從事中古車買賣有8年，贓車、失竊都不會碰，如果是
    兩人有債務糾紛，債權人沒有經過債務人同意把車開走，也
    算贓車，因為他沒有經過車主的同意就把它搶過來了，只要
    沒有經過車主同意都算是贓車；訂約當時，我是問說這台車
    有沒有什麼問題，是不是贓車，他們跟我說取得都很正常，
    絕對沒問題，因為我跟被告乙○○很熟，所以基本上他說沒問
    題，我就相信他了；因為我印象中當下我有要求說可不可以
    請這台車的車主出來跟我寫合約，然後他們是回答我說不用
    擔心，他們都是合法取得的，都跟他們有買賣合約書；如果
    我知道陳勇儒是被逼簽車輛買賣合約書，就不會買這台車，
    因為買回也賣不出去；不管這輛車是不是贓車或是偷來的，
    只要它不是合法取得的車子，我都不會買；我覺得被騙是因
    為系爭車輛不管是不是偷來的或是什麼原因，只要不是合法
    來源，他們跟我保證說這是沒問題，是合法取得的，所以我
    才受騙；我們在當鋪談系爭車輛，當時我、被告乙○○、共犯
    丙○○、被告甲○○都在裡面，我們四個人都可以聽到大家的講
    話等語（見本院108年度訴字第1440號卷第338至354頁）。
　⒌戊○○與被告乙○○兼具同學及朋友關係，戊○○經營中古車事業
    多年，除據證人戊○○證述如前，亦據被告乙○○於本院審理時
    供稱：我跟戊○○配合很久了，我們以前是一起在賣車的；我
    們在大三、大四，就是我當兵前，大約20出頭就有一起在買
    賣車輛了等語（見本院108年度訴字第1440號卷第364、366
    頁）。又依前開戊○○證述可知，戊○○因與被告乙○○相識多年
    ，對被告乙○○信賴有加，戊○○於前開時、地觀看系爭車輛時
    ，被告乙○○、共犯丙○○告知系爭車輛係陳勇儒抵債之權利車
    ，並保證系爭車輛係合法取得且無問題，被告甲○○另有提出
    車輛買賣合約書與系爭車輛行照，戊○○始誤信為真而購買系
    爭車輛，此亦據共犯丙○○於檢察事務官詢問時供稱：當時有
    跟戊○○說有人欠被告甲○○錢，被告甲○○要賣權利車等語（見
    偵二卷第376頁），及被告甲○○於檢察事務官時供稱：被告
    乙○○、共犯丙○○有保證該車係正當取得，他們有這樣說等語
    （見偵三卷即109年度偵緝字第650號卷第63頁），及被告乙○○於本院審理時供稱：戊○○有問我說這個是否合法，這個他
    稍微有說到，他說車子有沒有問題，我是跟他說沒有；當初
    只是問我說車子有沒有問題，我說沒有問題；因為車子很新
    ，他應該是信任我，所以也就沒有很，我不會表達，反正就
    隨便這樣；戊○○買車正常來說是會考慮來源合不合法；我們
    買中古車最怕買到的就是撞的、泡水的、贓車，所謂的贓車
    就是偷牽的，或是有暴力脅迫這類的，債務人被暴力脅迫索
    取到的車，我們不會買，因為就是一定會有糾紛，就是怕之
    後的糾紛；戊○○因為信任我，我給他的車都會是合法來源，
    所以不會特別問我等語（見本院108年度訴字第1440號卷第3
    63至368頁），顯見戊○○前開證述，即屬合理有據，應為可
    採。
　⒍被告乙○○之辯護意旨雖謂系爭車輛並非贓車，系爭車輛正當
    取得與否係被告乙○○之主觀法感情判斷，並非故意施用詐術
    行為等語，惟觀以戊○○前開證述及刑事告訴狀可知，戊○○係
    因信任被告乙○○等3人之前開保證及出示車輛買賣合約書等
    文件，誤認系爭車輛係合法取得之車輛而陷於錯誤，因而出
    價購買，其後於購買系爭車輛翌日查得系爭車輛被註記登記
    為失竊，始察覺被告乙○○等3人之保證即非真實，並非僅著
    眼於系爭車輛是否為失竊之車輛乙事。又依戊○○前開證述及
    被告乙○○前開供述可知，被告乙○○曾與戊○○合作從事買賣車
    輛多年，渠等從事買賣車輛生意時，不會收購事故車、泡水
    車、贓車、或債務人遭暴力脅迫所交付之車輛等，以避免日
    後糾紛，被告乙○○亦知戊○○會考量車子之來源合法性，惟戊○○信任其介紹之車輛係合法來源等情，益徵被告乙○○明知上
    情，卻利用戊○○對其之信任，再藉由共犯丙○○之保證，以及
    被告甲○○提供上開文件，致使戊○○誤信系爭車輛係屬合法來
    源取得之車輛無訛，故前開辯護意旨所辯，即無從為有利於
    被告乙○○之認定。
　⒎被告甲○○雖於本院辯稱其並未詐欺戊○○，此為其與陳勇儒之
    債務糾紛，其出售系爭車輛所分得之20萬元是其應得的云云
    。惟查，證人陳勇儒於警詢時證稱：因為吳立媛、被告甲○○
    以我為窗口投資博弈事業，自105年02月份開始被投資者就
    沒有再給我利息了，因為吳立媛、被告甲○○是我朋友的關係
    ，所以我就拿我自己的錢支付他們兩位利息，直到我105年0
    6月份30日我因為沒有錢再支付利息，他們兩位覺得我欠他
    們錢等語（見偵二卷第359頁），參以被告甲○○於檢察事務
    官詢問時供稱：我不認為該車是正當取得，因為就我認識的
    陳勇儒，他應該不會用車來抵債；簽立車輛買賣合約書是因
    為陳勇儒欠我錢，大概約有2000萬，但那些錢是親戚及朋友
    給我的，當下認為有錢可以向親戚朋友交代就可以等語（見
    偵三卷第63頁），及於本院審理時以證人身分證稱：陳勇儒
    欠我200多萬元，這不是我的錢，就是一些親戚朋友，陳勇
    儒當初跟我借錢是因為他說的是以投資澳門賭場為名義，所
    以我才去跟我的親戚朋友講說有這個投資，所以我的親戚朋
    友才願意相信我把這個錢拿出來，所以我們是拿錢出來跟他
    一起投資，不是單純借錢給他，投資了200多萬元；他當初
    說投資的規則是5年前的事情，如果是以5年前照他的規則來
    說到現在的話，包含我的本金加利息應該有2000萬元；我當
    時的想法只是覺得我跟陳勇儒的債務部分，我花了好幾年，
    應該有1、2年的時間去找他，然後我要一直被後面欠錢的那
    些金主追債，然後每天找到我的家裡去一些有的沒有的，當
    我得知到的是陳勇儒上網咖打電動，那種心情我覺得可能您
    不能理解，可是感覺就是，我知道我這樣做是錯的，問題是
    我在被追債、我在難過的時候、我睡公園的時候，陳勇儒是
    在打電動，我身上沒有半毛錢可以吃飯的時候，他是拿著別
    人的錢、拿著我的錢、拿著我朋友的錢去吃飯、去打電動，
    我知道這樣做是錯的，可是問題是要不然我應該怎麼做；我
    的認知我覺得用車來抵債是有點丟面子的事情，我覺得陳勇
    儒應該是不會主動同意，所以我當時認為陳勇儒可能有被逼
    迫；陳勇儒有以投資澳門賭場的名義詢問我要不要投資，我
    自己本身投資40萬元，親戚朋友是把錢全部交給我，用我的
    名義投資，我與陳勇儒無借款的債務糾紛，單純就是這個投
    資糾紛等語（見本院108年度訴字第1440號卷第318至320、3
    28至331頁），顯見被告甲○○與陳勇儒並無借款之債務糾紛
    ，被告甲○○對於其所稱投資糾紛款項，或言200多萬元，或
    言加計預期可得利息後之2000多萬元，並無定數，端賴被告
    甲○○自行之認定，被告甲○○雖因認投資失利，認為其自身與
    親友之投資款項與預期利息均應由陳勇儒負責償還，且為向
    其親友有所交代，始取走系爭車輛用以變賣取款，然陳勇儒
    實未積欠被告甲○○任何借款債務，被告甲○○亦自承其知悉陳
    勇儒不會用車抵債，陳勇儒當時可能係遭逼迫等情，且系爭
    車輛係以不正方式所取得，故被告甲○○所為前開辯解，不足
    為有利之認定。
　⒏被告乙○○之辯護意旨雖辯稱戊○○並無財產損害等語，惟按刑
    法第339條第1項之詐欺取財罪，係侵害財產法益之犯罪，以
    施用詐術之一方取得財物，致被詐欺之一方因而生財產之損
    害為必要。所謂財產之損害，其中所指財產係具有經濟上價
    值之財物或利益而言。倘行為人施用詐術，使被害人陷於錯
    誤而交付一定之財物，縱被害人對該物在法律上得主張權利
    ，但財物之交付行為，已使被害人對於該財物喪失其使用、
    收益或處分之權能，應認其已蒙受經濟上之不利益即財產上
    之損害，自應論以詐欺取財罪（最高法院108年度台上字第1
    231號判決意旨參照）。查戊○○因被告乙○○等3人施用上開詐
    術致陷於錯誤，因而交付41萬元購車價金，則損失是自完成
    財產處分的時點來判斷，縱認嗣後陳勇儒因臺灣高等法院高
    雄分院108年度訴易字第1號民事判決取得賠償，戊○○依民法
    規定可取得善意第三人地位或向原車主請求支付價金，惟戊○○於交付前開41萬元價金後，已喪失該金錢之所有權，揆諸
    前揭意旨，仍生財產之損害，而辯護意旨前開所辯事由，僅
    屬事後填補戊○○所生財產損害之行為，尚不影響被告乙○○等
    3人共同為本件詐欺取財犯行之認定。
　⒐從而，依前開事證可知，被告乙○○等3人明知陳勇儒係被迫簽
    立車輛買賣合約書及交付系爭車輛，先由被告乙○○致電戊○○
    ，並佯稱系爭車輛係抵債之權利車，利用戊○○對於被告乙○○
    之信任，再於上開時、地，由被告甲○○出示車輛買賣合約書
    及行車執照，及由共犯丙○○、被告乙○○之上開保證，致戊○○
    誤信系爭車輛係合法取得而陷於錯誤，因而以41萬元購買系
    爭車輛而受有財產損失無訛。
(五)綜上所述，被告乙○○、甲○○前開所辯，均屬卸責之詞，不足
    採信。本案事證明確，被告乙○○、甲○○前開犯行均堪以認定
    ，應予依法論科。
三、論罪科刑：
(一)核被告乙○○、甲○○所為，均係犯刑法第339條之4第1項第2款
    之三人以上共同詐欺取財罪。被告乙○○、甲○○與共犯丙○○就
    上開犯行，有如前所述之犯意聯絡及行為分擔，均應論以共
    同正犯。
(二)爰審酌被告乙○○等3人以前揭不法手段取得系爭車輛，被告
    甲○○於105年10月27日警詢時亦已知陳勇儒有報警處理，卻
    仍將系爭車輛轉售變現，藉此詐得戊○○交付之款項，實屬不
    該，參以被告乙○○、甲○○於本案之犯罪參與程度有別，被告
    乙○○、甲○○均否認犯行，惟被告乙○○已與戊○○達成和解，以
    及被告乙○○係高中畢業、目前從事務農工作、已婚、育有一
    名未成年女兒，被告甲○○係大學畢業、入監前從事粗工工作
    、未婚之智識程度、生活狀況等一切情狀，分別量處如主文
    所示之刑。
四、被告甲○○分得詐騙款項20萬元，業據被告甲○○供承在卷，雖
    未扣案，仍應依刑法第38條之1第1項前段規定宣告沒收之，
    且依同條第3項規定，於全部或一部不能沒收或不宜執行沒
    收時，追徵其價額。又被告乙○○雖分得5萬元，業據被告乙○○供承在卷，惟被告乙○○與戊○○達成和解，約定賠償10萬元
    ，被告乙○○業已支付其中5萬元，有和解書附卷供參（見本
    院卷第387頁），形同其已未保有犯罪之所得，即無再藉由
    沒收、追徵程序剝奪被告乙○○犯罪所得之必要，故不予宣告
    沒收之。
據上論斷，應依刑事訴訟法第299條第1項前段，判決如主文。
本案經檢察官粟威穆偵查起訴，檢察官郭文俐追加起訴，檢察官
陳昆廷、李駿逸、丁○○到庭執行職務
中　　華　　民　　國　　110 　年　　1 　　月　　28　　日
                  刑事第十二庭  審判長法  官  包梅真
                                      法  官  陳貽明
                                      法  官  莊政達
以上正本證明與原本無異。
如不服本判決應於收受本判決後20日內向本院提出上訴書狀，並
應敘述具體理由。其未敘述上訴理由者，應於上訴期間屆滿後20
日內向本院補提理由書狀（均須按他造當事人之人數附繕本）「
切勿逕送上級法院」。 
  　　　　　　　　　　　　　　      　書記官　歐慧琪
中　　華　　民　　國　　110 　年　　1 　　月　　28　　日
附錄本案論罪科刑法條：
中華民國刑法第339條之4
犯第339條詐欺罪而有下列情形之一者，處1年以上7年以下有期
徒刑，得併科1百萬元以下罰金：
一、冒用政府機關或公務員名義犯之。
二、三人以上共同犯之。
三、以廣播電視、電子通訊、網際網路或其他媒體等傳播工具，
    對公眾散布而犯之。
前項之未遂犯罰之。